臺灣高等法院高雄分院刑事判決
110年度上易字第539號
上  訴  人  
即  被  告  林維弘




上列上訴人因妨害自由案件，不服臺灣高雄地方法院110年度易
字第118號中華民國110年10月28日第一審判決（聲請簡易判決處
刑案號：臺灣高雄地方檢察署109年度偵字第24996號），提起上
訴，本院判決如下：
    主  文
上訴駁回。
    事實及理由
一、本案經審理結果，認為第一審判決認事用法均無不當，量刑
    亦未逾越裁量權行使之範圍，應予維持，除就證據部分補充
    被告亦承認為其當時所持長柄圓鍬之照片（本院卷第66頁、
    第85頁）為證以外，其餘均引用如附件第一審判決之事實及
    理由。
二、上訴人即被告林維弘（下稱被告）於本院審理時，就原審採
    取證人即在場目擊並上前參與排解之大廈管理員林新凱於原
    審審理時，關於事發當時親見被告已經以兩手握住圓鍬並作
    勢攻擊告訴人之證詞一節，雖辯稱：林新凱為了工作，當然
    偏頗身為主委之告訴人，故不足採信云云。然證人林新凱關
    於此部分事實之證述，不僅與告訴人及現場另一自稱為協助
    阻隔而擋在被告與告訴人中間之證人陳嘉翊於原審審理中到
    庭證述時所為之證詞，均能相合呼應。茲以證人陳嘉翊為被
    告聲請傳喚到庭證述之友性證人，其原審審理中在被告面前
    為證述時，對於當時被告是否將圓鍬高舉之關鍵事實雖表示
    已經忘記（原審卷第101頁、第102頁），然依其前後陳述之
    內容則仍可明確推知此一情節，既經原審詳予推求、論述，
    是被告前開對證人林新凱所為之指摘，顯不可採。另被告於
    本院審理時，對其當時以雙手持圓鍬之原因，雖辯稱係因左
    手傷殘無力，無法單手持圓鍬云云（本院卷第13頁書狀），
    並提出其所持輕度殘障之身心障礙證明供查（本院卷第59頁
    ）。然此說法除與被告依其體能，於事發前尚能持該圓鍬種
    植花木之情節不符之外，苟如其所稱因手部不便而不堪使力
    ，則其在與告訴人爭論時，原可將圓鍬托地並以手輕扶，又
    何需勉力以雙手握舉之理。足徵其此部分所辯，亦不可採。
    此外，被告於本院審理時，雖指稱應調取現場監視器以明其
    事，然姑不論本件苟如被告所稱，當時現場果有監視器攝得
    並可供清楚辨視事發過程，則被告既為同一大樓之住戶，卻
    不於第一時間向大樓調取提出，嗣於原審審判期日及上訴至
    本院行準備程序，各經問以(尚)有何證據請求調查時，尤均
    明確答稱：沒有（原審卷第154頁、本院卷第55頁）。乃其
    延至距事發已近2年，依常情一般社區大樓監視器之記憶體
    均因循環錄製而早已覆蓋之後，方才在本院審判期日調查證
    據終結提出聲請，除客觀上顯然已經無從調查之外；依前論
    述，本件事證既已明確，亦已無調查之必要，爰不予調查，
    附此敘明。
三、綜上所述，本案原判決認事用法並無不當，量刑已屬從輕，
    被告上訴意旨指摘原判決不當，為無理由，應予駁回。
據上論斷，應依刑事訴訟法第368條、第373條，判決如主文。
本案經檢察官簡婉如聲請簡易判決處刑，檢察官蔡國禎到庭執行
職務。
中　　華　　民　　國　　111 　年　　3 　　月　　22　　日
                  刑事第八庭　　審判長法　官　邱明弘
                                      法　官　黃宗揚
　　　　　                  　　　　　法　官　陳松檀
以上正本證明與原本無異。
不得上訴。
中　　華　　民　　國　　111 　年　　3 　　月　　22　　日
                                    　書記官　李佳旻 
【附件】
臺灣高雄地方法院刑事判決　　　　　　　110年度易字第118號
公　訴　人　臺灣高雄地方檢察署檢察官
被　　　告　林維弘
選任辯護人　徐仲志律師（法扶律師）
上列被告因恐嚇案件，經檢察官提起公訴（109年度偵字第24996
號），本院判決如下：
    主  文
林維弘犯恐嚇危害安全罪，處罰金新臺幣捌仟元，如易服勞役，
以新臺幣壹仟元折算壹日。
    事實及理由
一、本判決參考司法院「刑事判決精簡原則」製作，本件認定被
    告有罪之相關證據之證據能力部分，檢察官、被告林維弘及
    辯護人並未爭執，至於被告及辯護人有爭執證據能力部分（
    證人邵悅映警詢中之證述）並未經本院採為被告有罪之證據
    ，是就證據能力部分即無庸說明。
二、次按有罪判決，諭知六月以下有期徒刑或拘役得易科罰金、
    罰金或免刑者，其判決書得僅記載判決主文、犯罪事實、證
    據名稱、對於被告有利證據不採納之理由及應適用之法條。
    刑事訴訟法第310 條之1 第1 項定有明文。本件有罪判決諭
    知之刑度符合上開規定，爰依上開規定記載犯罪事實、證據
    名稱及對於被告有利證據不採納之理由如下：
  ㈠犯罪事實
　　林維弘與邵悅映分別係高雄市ＯＯ區ＯＯ路OO巷之ＯＯＯＯ大廈（下
    稱上開大廈）住戶及上開大廈管理委員會之主任委員，林維
    弘於民國109 年4 月7 日15時許，在上開大廈中庭花園內，
    因細故與邵悅映發生爭執，竟基於恐嚇危害安全之犯意，持
    放置在中庭花園內之圓鍬作勢要攻擊邵悅映，以此加害生命
    、身體之方式恐嚇邵悅映，使邵悅映因而心生畏懼，致生危
    害於安全。
  ㈡證據名稱
　　被告於本院審理中之供述。證人即告訴人邵悅映、在場目擊
    之陳嘉翊、林新凱於本院審理中之證述。
  ㈢對於被告有利證據不採納之理由
　　訊據被告雖不否認曾於上開時、地持圓鍬走向告訴人，然矢
    口否認有何恐嚇危害安全之犯行，辯稱：我在對面花圃種花
    ，我有聽到告訴人跟我大姨子陳嘉翊在中庭說我的壞話，當
    時管理員林新凱在管理室裡面，我聽到告訴人講我壞話，我
    就走向跟陳嘉翊、告訴人，同時對陳嘉翊說告訴人都亂說話
    ，我當時手上還有拿圓鍬，林新凱怕我太激動，就過來把我
    手上的圓鍬拿走，我沒有反抗，就讓林新凱把我的圓鍬拿走
    等語。辯護人則以：被告在做園藝時，突然事發與告訴人爭
    執，故而手拿做園藝時之圓鍬，並無持該圓鍬作勢要攻擊告
    訴人，而該圓鍬亦遭當時管理員林新凱唯恐雙方口角而產生
    其他事端，亦在爭執時將該圓鍬取走，且當時林新凱並無陳
    述被告欲持圓鍬攻擊告訴人，顯然僅有告訴人之單方面說詞
    ，並無相關之證據可佐證被告確有持圓鍬攻擊告訴人進而恐
    嚇之事實，且後來被告手上之圓鍬已被搶下，被告亦未反抗
    ，是以被告主觀上並無恐嚇之犯意，客觀上並未致生危險，
    又告訴人當時還留在該處，可見告訴人主觀上亦未心生畏懼
    ，應諭知被告無罪等語，為被告辯護。經查：
  ⒈被告曾於上開時、地持圓鍬走向告訴人此情，為被告於本院
    審理中所不否認，並有證人邵悅映、陳嘉翊、林新凱於本院
    審理中之證述可佐，此情堪予認定。
  ⒉被告雖否認有持圓鍬作勢要攻擊告訴人，然此業據證人即告
    訴人邵悅映於本院審理中證稱：當時被告手拿圓鍬，做出雙
    手握著圓鍬放在肩膀上由上往下的動作，衝向我跟前（當庭
    實測證人邵悅映指出之距離為65公分左右），被陳嘉翊、林
    新凱擋住，要2 個人才能擋住被告那個力道，因為那時我有
    一點害怕，我就趕快離遠一點，在擋的時候我還沒有馬上跑
    掉，後來陳嘉翊、林新凱好像幾乎快擋不住，我趕快跑等情
    明確（本院卷第81至97頁），而證人即上開大廈管理員林新
    凱亦於本院審理中證稱：我出來時被告已經以兩手握住拿圓
    鍬舉在前面，比著好像要打告訴人，圓鍬是做水泥工那種木
    頭柄、前面是鐵板，陳嘉翊面對被告，雙手抓住圓鍬要把它
    搶下來但搶不下來，我當下是在收宅配，收完蓋完章而已，
    我趕快出去與陳嘉翊二人一起抓住圓鍬把它搶下來，大概拉
    扯2 、3 下被告就放手，我就把圓鍬拿去收起來，當時被告
    態度有點激動，告訴人也還在等語（本院卷第111 至121 頁
    ），另據證人即在場目擊之陳嘉翊於本院審理中證稱：當時
    被告手上拿著圓鍬大步走過來，但是我忘記被告有無舉起圓
    鍬，我跟林新凱站在被告跟告訴人之中間，因為告訴人是女
    性，我是讓他們保持安全距離，我當時是有去撥他，林新凱
    就過去把被告的圓鍬拿下來等語（本院卷第98至110 頁）。
    本院綜合上開證人之證述，審酌證人陳嘉翊與被告曾有姻親
    關係（陳嘉翊之妹曾為被告之配偶，見本院卷第80頁），證
    人林新凱當時則為上開大廈之管理員，均無虛偽證述不利被
    告內容之動機，應可採信；依上開證人之證述，當可確認被
    告當時手持圓鍬走向告訴人，之後遭陳嘉翊、林新凱擋在告
    訴人與告訴人之間，並由林新凱將被告手上之圓鍬取下之過
    程無誤。而證人邵悅映、林新凱並一致證述被告係以雙手握
    著圓鍬作勢攻擊告訴人之情節，至證人陳嘉翊雖未證述被告
    是否持圓鍬作勢攻擊告訴人，然依證人陳嘉翊之證述，若非
    證人陳嘉翊認為被告來勢洶洶而有急迫危害告訴人之情況，
    陳嘉翊豈會與林新凱站在被告跟告訴人之中間以保持安全距
    離？則本院考量證人邵悅映、林新凱證述被告曾持圓鍬作勢
    攻擊告訴人之主要事實大致相符，並有證人陳嘉翊證述當時
    4 人互動情況可以佐證當時之狀況，而可補強證人邵悅映之
    上開證述屬實，堪認被告當時確有持圓鍬作勢要攻擊告訴人
    之舉動。
  ⒊而按刑法第305 條所謂之恐嚇，係以加害生命、身體、自由
    、名譽等事通知他人，使其發生畏怖心理，所表示者須在客
    觀上一般人認為足以構成威脅，以致被恐嚇者之生活狀態陷
    於危險不安之境，始屬相當，是否構成應審酌個案主客觀全
    盤情形為斷。辯護人雖以上開情詞為被告辯護，然本院參酌
    上述事證，認為依證人林新凱描述該圓鍬之外觀、材質以及
    當時被告係以雙手握住圓鍬作勢要攻擊告訴人，後來係由林
    新凱搶下等過程以觀，可見該圓鍬應具有一定重量，對於人
    體具有一定之殺傷力與威脅性，而斯時被告與告訴人距離甚
    近，依一般民眾之認知與反應，在此狀況下，通常會因此產
    生生命、身體有遭受惡害通知之恐懼感受；再佐以告訴人亦
    表示因為那時有一點害怕，就趕快離遠一點等語，以及陳嘉
    翊、林新凱見狀並上前擋在告訴人與告訴人之間，並由林新
    凱將被告手上之圓鍬取下等第三人案發時所立即反應之客觀
    舉動，更加凸顯被告當時之舉動客觀上對一般人應具有威脅
    性，亦造成告訴人主觀上心生畏懼，確因被告上開行為而有
    生命、身體遭受惡害之感受，尚難以告訴人未立刻離開現場
    ，即為被告有利之認定。
  ⒋至辯護意旨所指證人邵悅映之證述與證人陳嘉翊、林新凱之
    證述有所出入，而質疑其指訴之可信度，固非無見。然證人
    之陳述，縱有部分前後不符，或相互歧異等情形，究竟何者
    為可採，何者為不可採，法院仍得依經驗及論理法則，本於
    自由心證予以斟酌，非謂一有不符或矛盾，即應認其全部陳
    述俱不可採；法院取捨該等證據，如果已於判決理由內說明
    證人就待證事項之基本或主要事實之陳述，前後或相互一致
    ，且與真實相符，而採納該部分陳述，並就其餘不相一致之
    陳述，說明不足採取應予捨棄之理由，自不得任意指為違法
    （最高法院86年度台上字第6212號判決意旨參照）。經查：
    本院業已說明證人邵悅映就本案主要事實之證述與證人林新
    凱吻合，另有證人陳嘉翊之證述可以補強，為採納證人邵悅
    映證述之理由。而本案案發後至證人邵悅映、陳嘉翊、林新
    凱至本院作證時，期間已歷經近1 年半；再者，人之記憶可
    分為「短期記憶」與「長期記憶」，上開證人因日常生活中
    偶然發生之本案衝突，應僅為短期記憶，而要在經過1 年半
    左右再回想當時本案之來龍去脈、彼此相對位置、動作先後
    順序、言詞交談內容等枝節，實已超過一般人短期記憶之範
    圍，尚無從以證人邵悅映、陳嘉翊、林新凱上開主要事項以
    外之枝節事項所為前後或相互間不盡一致之陳述，即指證人
    邵悅映所證述內容不可採。何況證人邵悅映於本院審理中已
    表示希望和平相處、撤回告訴，不願追究等語（本院卷第98
    頁），堪認告訴人目前為息事寧人之立場，要無誣指被告之
    動機，尚難以其證述細節與其他證人有所出入，即可遽認其
    證述全非可採。
  ⒌本案事證明確，被告上開犯行堪予認定，應依法論科。
三、論罪
  ㈠按刑法上之恐嚇危害安全罪，係指行為人以未來之惡害通知
    被害人，使其發生畏怖心理而言（最高法院86年度台上字第
    7502號裁判要旨參照）。查被告以持圓鍬作勢要攻擊之方式
    恫嚇告訴人，而一般人見聞被告前開加害生命、身體之惡害
    通知舉動，當生有畏怖之心理，至為灼然。是核被告所為，
    係犯刑法第305 條之恐嚇危害安全罪。
  ㈡被告前因妨害自由等案件，經臺灣宜蘭地方法院107年易字72
    6號判處有期徒刑2月（共2罪），應執行有期徒刑3月確定，
    於108 年9 月4 日易科罰金執行完畢等情，有其臺灣高等法
    院被告前案紀錄表可參，被告於受徒刑之執行完畢後，5 年
    內故意再犯本案有期徒刑以上之罪，本院斟酌司法院釋字第
    775 號解釋意旨，認被告於前案執行完畢後未及5 年又再犯
    本案，另參酌本案犯罪類型及致生危害程度與前案同為侵害
    自由法益之性質，足見被告經矯正後仍未建立尊重他人自由
    之觀念，實具有特別惡性及對刑罰反應力薄弱之情形，且加
    重其刑亦不致產生罪刑不相當之情況，爰依刑法第47條第1 
    項加重其刑（又本案判決主文依司法院所頒之「刑事判決精
    簡原則」，得不記載累犯或其他總則加重、減輕事由）。
四、爰審酌被告不思以理性態度處理問題，僅因細故紛爭即以前
    述方式恐嚇告訴人，使告訴人感到畏懼，犯後未坦認犯行，
    雖有可議。惟念及告訴人於本院審理中已表示希望和平相處
    、撤回告訴，不願追究等情（本院卷第98頁），而願予被告
    從寬處遇之意見，兼衡被告之犯罪動機、目的、手段、智識
    程度、生活狀況、素行，以及侵害法益程度等刑法第57條所
    列之一切情狀，量處如主文所示之刑，並諭知以如主文所示
    之易刑標準，以資警惕。又辯護人雖請求諭知被告緩刑，然
    因被告有上開前案執行完畢之情況，與刑法第74條第1 項所
    列之緩刑要件未合，自無從諭知緩刑。至未扣案之圓鍬雖為
    被告犯罪所用之物，然係放置在上開大樓中庭花園內，無證
    據證明係被告所有，被告亦表示該圓鍬非其所有（本院卷第
    157 頁），故不予諭知沒收。
據上論斷，應依刑事訴訟法第299 條第1 項前段、第310 條之1
第1 項，判決如主文。
本案經檢察官簡婉如提起公訴，檢察官郭武義到庭執行職務。
中    華    民    國   110    年    10    月    28    日
                  刑事第十三庭  法  官  洪毓良
以上正本證明與原本無異。
如不服本判決應於收受判決後20日內向本院提出上訴書狀，並應
敘述具體理由。其未敘述上訴理由者，應於上訴期間屆滿後20日
內向本院補提理由書(均須按他造當事人之人數附繕本)「切勿逕
送上級法院」。
因疫情而遲誤不變期間，得向法院聲請回復原狀。
中    華    民    國   110    年    10    月    28    日
                                書記官  尤怡文
附錄論罪科刑法條：
中華民國刑法第305條
以加害生命、身體、自由、名譽、財產之事恐嚇他人，致生危害
於安全者，處二年以下有期徒刑、拘役或九千元以下罰金。